【裁判字號】    91,交聲,323
【裁判日期】    920320
【裁判案由】    違反道路交通管理處罰條例聲明異議
【裁判全文】
臺灣臺北地方法院交通事件裁定                    九十一年度交聲字第三二三號
    原處分機關  台北市交通事件裁決所
    受 處分 人
    即 異議 人  甲○○
右列受處分人因違反道路交通管理處罰條例案件，對於台北市交通事件裁決所中華民
國九十一年二月十八日所為之處分（原處分：北市裁三字第裁二二－ＡＸＸ○○九○
七七號），聲明異議，本院裁定如左：
    主  文
原處分撤銷。
甲○○不罰。
    理  由
一、按汽車迴車前，應暫停並顯示左轉燈光或手勢，看清無來往車輛，並注意行人通
    過，始得迴轉；又汽車駕駛人迴車前，未依規定暫停，顯示左轉燈光，或不注意
    來、往車輛、行人，仍擅自迴轉者，處二百元以上六百元以下罰鍰；汽車駕駛人
    ，駕駛汽車違反道路交通安全規則，因而肇事致人受傷者，吊扣其駕駛執照三個
    月至六個月；道路交通安全規則第一百零六條第五款、道路交通管理處罰條例第
    四十九條第五款、第六十一條第三項固分別定有明文。然汽車駕駛人於迴車前，
    如已依規定暫停，顯示左轉燈光，並注意往來車輛及行人，而仍與直行車擦撞致
    人受傷時，即不能認其迴車違反前開規定，逕為罰鍰及吊扣其駕駛執照。
二、原處分機關認本件異議人即受處分人甲○○於民國九十年十月十八日二十時四十
    分許，駕駛車號ＨＥ－九九八三號自小客車，沿台北市○○路內側車道由東向西
    行駛至肇事地點即建國中學前迴轉時，不注意來往車輛，致其駕駛前開自小客車
    左前車輪，被同方向車道行駛之申揚所騎乘ＲＳＸ－五一七號輕型機車右前車頭
    撞及而肇事致人受傷，經台北市政府警察局交通警察大隊中正二分局交通分隊員
    警到場處理，並繪製現場圖、製作交通事故談話紀錄表後掣單舉發，雖經受處分
    人於前開交通事故發生後向原處分機關提出申訴，但經原處分機關請原舉發單位
    調查結果，仍認受處分人有違反道路交通管理處罰條例第四十九條第五款（贅載
    第一項）及第六十一條第三項（贅載第一款）規定之行為，而於九十一年二月十
    八日裁處受處分人罰鍰新台幣六百元，並吊扣駕駛執照三個月，再依同條例第六
    十三條第一項記違規點數一點。
三、訊據受處分人堅詞否認有何前揭違規行為，辯稱：該路段於事故發生時，係可迴
    轉路段，伊迴車前，有暫停並顯示左轉燈光，並注意往來車輛及行人，迨伊所駕
    駛前述車輛越過中心線後，始被同向跨越中心線高速行駛之前開輕型機車自後撞
    及，伊已依法為應盡之注意義務等語。經查，本件受處分人所駕前述自用小客車
    於前開路段內側車道，由東向西行駛至肇事地點迴轉時，確係於越過道路中心線
    之對向車道，被同向行駛內側車道並跨越中心線，由申揚所騎乘前述輕型機車之
    右前車頭，自後撞及其所駕汽輛左側前輪等情，有到場處理之台北市政府警察局
    交通警察大隊中正二分局交通分隊員警製作之道路交通事故調查報告表（包括事
    故現場圖及肇事經過摘要）、交通事故補充資料表及交通事故談話紀錄表等在卷
    可稽，且前開道路交通事故談話紀錄表記載：駕駛前述機車之申揚自承其當時行
    車速度為四十至五十公里等語，並參酌一般駕駛習慣，迴車之駕駛人於迴車時所
    應盡之注意義務，係於迴車時視車輛行進位置分別注意同向或對向之車輛及行人
    ，換言之，於尚未過道路中心線時應注意同向後方之來車及行人，但於超過道路
    中心線後應注意者，係對向車道之車輛及行人，是難認本件受處分人當時迴車已
    過道路中心線後，如何能再注意同向行駛跨越中心線由後方疾駛前來之車輛，此
    外，遍查全卷又查無受處分人駕車迴轉前，並無暫停或未顯示左轉燈光之情事，
    再者，該肇事路段當時並非禁止迴轉之路段，有受處分人提出照片十一張附卷足
    憑。從而，本件肇事原因自不足認可歸責於受處分人。
四、綜上所述，本件原處分機關認定受處分人迴車前有不注意來往車輛而肇事致人受
    傷之違規行為，與卷內證據資料不符，自有未洽，從而，原處分機關所為前開裁
    罰即難認為合法，應由本院將原處分機關之處分撤銷，諭知受處分人不罰。
據上論斷，應依道路交通案件處理辦法第二十條前段，裁定如主文。
中      華      民      國    九十二    年      三      月     二十     日
                                      臺灣臺北地方法院交通法庭
                                          法  官  劉  台  安
右正本證明與原本無異
如不服本裁定應於送達後五日內向本院提出抗告狀
                                          書記官  張  汝  琪
中      華      民      國    九十二    年      三      月     二十五   日


司法院資訊處製作；財團法人民間司法改革基金會備份。
